【裁判字號】    99,審訴,2414
【裁判日期】    990729
【裁判案由】    毒品危害防制條例
【裁判全文】
臺灣高雄地方法院刑事判決            99年度審訴字第2414號
公  訴  人  臺灣高雄地方法院檢察署檢察官
被      告  甲○○
上列被告因違反毒品危害防制條例案件，經檢察官提起公訴（99
年度毒偵字第3143號、99年度毒偵字第3310號），被告於本院準
備程序進行中，為有罪之陳述，經本院合議庭裁定由受命法官獨
任改依簡式審判程序審理，並判決如下：
    主  文
甲○○犯如附表所示之肆罪，均累犯，各處如附表主文欄所示之
刑。應執行有期徒刑貳年。扣案之第二級毒品甲基安非他命參包
（驗後淨重分別為零點壹零陸公克、零點壹貳陸公克、零點零柒
玖公克及含甲基安非他命之包裝袋參個），均沒收銷燬之。
    事  實
一、甲○○前因施用毒品案件，經本院以民國89年度毒聲字第23
    12號裁定送觀察勒戒後，認有繼續施用毒品之傾向，經本院
    以89年度毒聲字第5271號裁定令入戒治處所施以強制戒治，
    復經本院以90年度毒聲字第611 號、90年度毒聲字第3279號
    分別裁定停止戒治、撤銷停止戒治，於90年12月7 日執行完
    畢釋放，並經臺灣高雄地方法院檢察署檢察官於91年2 月1
    日以91年度戒毒偵字第84號不起訴處分確定。復因再犯施用
    毒品案件，經本院以95年度訴字第961 號判決判處有期徒刑
    6 月、3 月，應執行有期徒刑8 月確定，於96年3 月26日縮
    刑期滿執行完畢。猶不知戒絕毒癮，明知海洛因及甲基安非
    他命分別係毒品危害防制條例第2 條第2 項第1 款及第2款
    所分別明定之第一級毒品及第二級毒品，不得持有、施用，
    復基於施用第一級毒品海洛因、第二級毒品甲基安非他命之
    犯意，分別於附表所示之時地，施用第一級毒品海洛因、第
    二級毒品甲基安非他命（施用第一、二級毒品之時間、地點
    、施用方式、查獲時間及地點均如附表所示）。
二、案經高雄市政府警察局左營分局及楠梓分局移送臺灣高雄地
    方法院檢察署檢察官偵查起訴。
    理  由
一、本件被告甲○○所犯均係死刑、無期徒刑、最輕本刑為3 年
    以上有期徒刑以外之罪，其於準備程序中，就被訴事實為有
    罪之陳述，經本院告知簡式審判程序之旨，並聽取檢察官及
    被告之意見後，合議庭裁定由受命法官獨任進行簡式審判程
    序，合先敘明。
二、上開事實，業據被告於偵訊及本院審理時坦承不諱（見偵一
    卷第4 至5 頁、偵二卷第4 至5 頁、本院卷第24頁反面）。
    且經警2 次採集其尿液送高雄市立凱旋醫院檢驗結果，被告
    尿液均分呈嗎啡及甲基安非他命陽性反應，有高雄市政府警
    察局左營分局毒品案嫌疑人尿液代碼與姓名對照表、濫用藥
    物尿液檢體監管紀錄表3 紙、毒品案件尿液送驗編號與真實
    姓名對照表、高雄市立凱旋醫院濫用藥物尿液檢驗報告各2
    份可稽（見警一卷第25頁、偵一卷第33頁、警二卷第13至16
    頁、偵二卷第9 頁）。爰審酌：(一)氣相層析質譜儀（GC／
    MS）乃目前就藥物篩檢結果必須進一步確認時最常採用之確
    認方法，因此在良好的操作條件之下，以氣相層析質譜儀作
    藥物及其代謝物之定性及定量分析，幾乎不會有偽陽性反應
    產生，業經行政院國軍退除役官兵輔導委員會台北榮民總醫
    院於83年4 月7 日以（83）北總內字第03059 號函示明確。
    (二)海洛因係嗎啡經化學合成之半人工合成品，毒性倍於嗎
    啡，其經吸食或施打入人體，經新陳代謝作用又分解成嗎啡
    ，故海洛因在進入人體後，均以嗎啡型態排於尿液中，故於
    吸食或施打海洛因者尿液中，可檢出嗎啡陽性反應，業經憲
    兵司令部80年5 月7 日以（80）鑑驗字第1746號函示明確。
    (三)而甲基安非他命經口服投與後約百分之70於24小時內自
    尿中排出，約百分之90於96小時內自尿中排出，且甲基安非
    他命成分之檢出與其投與方式、投與量、個人體質、採尿時
    間與檢測儀器之精密度等諸多方式有關，因此僅憑尿液中呈
    甲基安非他命陽性反應，並無法確實推算吸食時間距採集時
    間之長短，惟依上述資料推斷，最長不會超過4 日即96小時
    ，亦經行政院衛生署藥物食品檢驗局81年2 月8 日81藥檢一
    字第001156號函示明確。從而，被告尿液經以氣相層析質譜
    儀鑑驗後，結果均分呈嗎啡及甲基安非他命陽性反應，已如
    前述，是依前開函示意旨，被告自白核與事實相符。
三、按毒品危害防制條例於92年7 月9 日修正公布，自93年1 月
    9 日施行，其中第20條、第23條將施用毒品之刑事處遇程序
    ，區分為「初犯」及「5 年內再犯」、「5 年後再犯」。依
    其立法理由之說明：「初犯」，經觀察、勒戒或強制戒治後
    ，應為不起訴處分或不付審理之裁定；經觀察、勒戒或強制
    戒治執行完畢釋放後，「5 年內再犯」者，因其再犯率甚高
    ，原實施之觀察、勒戒及強制戒治既已無法收其實效，爰依
    法追訴或裁定交付審理。至於經觀察、勒戒或強制戒治執行
    完畢釋放後，「5 年後再犯」者，前所實施之觀察、勒戒或
    強制戒治已足以遮斷其施用毒品之毒癮，為期自新及協助其
    斷除毒癮，仍適用「初犯」規定，先經觀察、勒戒或強制戒
    治之程序。從而依修正後之規定，僅限於「初犯」及「5 年
    後再犯」二種情形，始應先經觀察、勒戒或強制戒治程序。
    倘被告於5 年內已再犯，經依法追訴處罰，縱其第3 次（或
    第3 次以上）再度施用毒品之時間，在初犯經觀察、勒戒或
    強制戒治執行完畢釋放5 年以後，已不合於「5 年後再犯」
    之規定，且因已於「5 年內再犯」，顯見其再犯率甚高，原
    實施觀察、勒戒或強制戒治，已無法收其實效，即應依該條
    例第10條處罰（最高法院95年5 月9 日95年度第7 次刑事庭
    會議決議參照）。查被告前因施用毒品案件，經本院以89年
    度毒聲字第2312號裁定送觀察勒戒後，認有繼續施用毒品之
    傾向，經本院以89年度毒聲字第5271號裁定令入戒治處所施
    以強制戒治，復經本院以90年度毒聲字第611 號、90年度毒
    聲字第3279號分別裁定停止戒治、撤銷停止戒治，於90年12
    月7 日執行完畢釋放，並經臺灣高雄地方法院檢察署檢察官
    於91年2 月1 日以91年度戒毒偵字第84號不起訴處分確定。
    復於95年1 月間，因再犯施用毒品案件，經本院以95年度訴
    字第961 號判決，判處有期徒刑6 月、3 月，應執行有期徒
    刑8 月確定之事實，有臺灣高等法院被告前案紀錄表在卷可
    憑。是被告雖係於上開強制戒治執行完畢釋放5 年後再犯本
    案4 罪，然其前次所犯本院95年度訴字第961 號施用毒品案
    件，係在上開強制戒治執行完畢釋放後5 年內所為，而屬「
    5 年內再犯」之情形，依最高法院上開決議之意旨，被告本
    件施用海洛因、甲基安非他命之犯行，均應依法論科。從而
    ，本案事證明確，被告施用第一級毒品海洛因、第二級毒品
    甲基安非他命各2 次之犯行，均堪以認定。
四、論罪科刑部分：
(一)按海洛因、甲基安非他命為毒品危害防制條例所稱之第一、
    二級毒品，此觀諸該條例第2 條第2 項第1 款、第2 款甚明
    ，被告施用上開毒品，核其所為，係違反毒品危害防制條例
    第10條第1 項、第2 項之施用第一、二級毒品罪（各2 罪）
    。被告施用第一、二級毒品前持有第一、二級毒品之低度行
    為均為其後施用毒品之高度行為所吸收，均不另論罪。被告
    上開4 次犯行，犯意各別、行為互殊，應分論併罰。又被告
    有如事實欄所示之前案紀錄及執行完畢之事實，有上開前案
    紀錄表可參，其受有期徒刑執行完畢後，5 年內故意再犯本
    件有期徒刑以上之4 罪，均為累犯，各應依刑法第47條第1
    項之規定，均加重其刑。本院審酌被告經強制戒治、有期徒
    刑執行完畢後，猶不思戒除毒癮，顯見其並無堅定戒癮之意
    志，惟念其行為尚未危害他人及其犯後能坦承犯行，態度尚
    稱良好等一切情狀，分別量處如主文所示之刑，並依刑法第
    51條第5 款之規定，定其應執行刑，以資警惕；至檢察官分
    別求予量處應執行有期徒刑2 年8 月，略嫌過重，附此敘明
    。
(二)扣案如附表編號3 所示之物，經送驗後，確均係第二級毒品
    甲基安非他命（驗後淨重分別為0.106 公克、0.126 公克、
    0.079 公克及內含與甲基安非他命難以析離，應一併視為毒
    品之包裝袋3 個）之事實，有高雄醫學大學附設中和紀念醫
    院99年7 月20日檢驗報告3 份在卷可參（見本院卷第19至21
    頁），是不問屬於犯人與否，爰依毒品危害防制條例第18條
    第1項前段規定，宣告沒收銷燬之。另毒品之包裝袋部分，
    因與其上所殘留之毒品難以析離，應視同毒品，一併宣告沒
    收銷燬之。至甲基安非他命鑑驗耗損部分，因已滅失，爰不
    宣告沒收銷燬之。
據上論斷，應依刑事訴訟法第273 條之1 第1 項、第299 條第1
項前段，毒品危害防制條例第10條第1 項、第2 項、第18條第1
項前段，刑法第11條、第47條第1 項、第51條第5 款，判決如主
文。
本案經檢察官乙○○到庭執行職務。
中    華    民    國    99    年     7    月    29    日
                    刑事第十庭  法  官  方錦源
以上正本證明與原本無異。
如不服本判決應於收受本判決後10日內向本院提出上訴書狀，並
應敘述具體理由，如未敘述上訴理由者，應於上訴期間屆滿後20
日內補提理由書狀於本院（均須按他造當事人之人數附繕本）「
切勿逕送上級法院」。
中    華    民    國    99    年     7    月    29    日
                                書記官  黃勤涵
附表：
┌─┬────┬────┬────────┬─────┬─────────┐
│編│施用時間│施用地點│查獲時間、地點  │所犯之罪  │主文（含所處之刑及│
│號│        │及方式  │                │          │應沒收或銷燬之物）│
├─┼────┼────┼────────┼─────┼─────────┤
│1 │於99年4 │在高雄市│99年4 月27日下午│施用第二級│甲○○施用第二級毒│
│  │月26日下│楠梓區民│2 時20分許，在高│毒品      │品，累犯，處有期徒│
│  │午3 時許│昌街某民│雄市○○區○○路│          │刑伍月。          │
│  │        │宅內，以│215 號4 樓為警查│          │                  │
│  │        │將甲基安│獲，經徵其同意採│          │                  │
│  │        │非他命置│尿送驗，結果呈甲│          │                  │
│  │        │入玻璃球│基安非他命陽性反│          │                  │
│  │        │燒烤，待│應。            │          │                  │
│  │        │產生煙霧│                │          │                  │
│  │        │後，吸食│                │          │                  │
│  │        │煙霧之方│                │          │                  │
│  │        │式，施用│                │          │                  │
│  │        │第二級毒│                │          │                  │
│  │        │品甲基安│                │          │                  │
│  │        │非他命1 │                │          │                  │
│  │        │次。    │                │          │                  │
├─┼────┼────┼────────┼─────┼─────────┤
│2 │於99年4 │在前揭民│於上揭時地經警盤│施用第一級│甲○○施用第一級毒│
│  │月26日下│宅內，以│查，且經採尿送驗│毒品      │品，累犯，處有期徒│
│  │午5 時許│將海洛因│，結果呈嗎啡陽性│          │刑玖月。          │
│  │        │摻入香菸│反應。          │          │                  │
│  │        │內，再點│                │          │                  │
│  │        │燃吸食煙│                │          │                  │
│  │        │霧之方式│                │          │                  │
│  │        │，施用第│                │          │                  │
│  │        │一級毒品│                │          │                  │
│  │        │海洛因1 │                │          │                  │
│  │        │次。    │                │          │                  │
├─┼────┼────┼────────┼─────┼─────────┤
│3 │於99年5 │在其斯時│99年5 月4 日凌晨│施用第二級│甲○○施用第二級毒│
│  │月2 日下│位於高雄│零時10分許，在高│毒品      │品，累犯，處有期徒│
│  │午4 時許│市左營區│雄市○○區○○街│          │刑伍月，扣案之甲基│
│  │        │菜公路21│143 巷與150 巷口│          │安非他命參包（驗後│
│  │        │5 號之租│之「統一超商」前│          │淨重分別為零點壹零│
│  │        │屋處，以│經警盤查，並當場│          │陸公克、零點壹貳陸│
│  │        │編號1 所│扣得第二級毒品甲│          │公克、零點零柒玖公│
│  │        │示方式，│基安非他命3 包（│          │克及含甲基安非他命│
│  │        │施用第二│驗後淨重分別為0.│          │之包裝袋參個），均│
│  │        │級毒品甲│106 公克、0.126 │          │沒收銷燬之。      │
│  │        │基安非他│公克、0.079 公克│          │                  │
│  │        │命1 次。│及含甲基安非他命│          │                  │
│  │        │        │之包裝袋3 個），│          │                  │
│  │        │        │且經徵其同意採尿│          │                  │
│  │        │        │送驗，結果呈甲基│          │                  │
│  │        │        │安非他命陽性反應│          │                  │
│  │        │        │。              │          │                  │
├─┼────┼────┼────────┼─────┼─────────┤
│4 │於99年5 │在前揭租│於上揭時地經警盤│施用第一級│甲○○施用第一級毒│
│  │月2 日下│屋處，以│查，且經採尿送驗│毒品      │品，累犯，處有期徒│
│  │午4 時許│將海洛因│，結果呈嗎啡陽性│          │刑玖月。          │
│  │（施用編│摻水後，│反應。          │          │                  │
│  │號3 甲基│置入針筒│                │          │                  │
│  │安非他命│注射手臂│                │          │                  │
│  │後不久）│血管之方│                │          │                  │
│  │        │式，施用│                │          │                  │
│  │        │第一級毒│                │          │                  │
│  │        │品海洛因│                │          │                  │
│  │        │1 次。  │                │          │                  │
└─┴────┴────┴────────┴─────┴─────────┘
附錄條文：
毒品危害防制條例第10條第1 項、第2 項：
施用第一級毒品者，處6 月以上5 年以下有期徒刑。
施用第二級毒品者，處3 年以下有期徒刑。

司法院資訊處製作；財團法人民間司法改革基金會備份。
